臺灣高等法院臺中分院刑事判決　　　94年度上更(一)字第22號
上　訴　人
即　被　告　丙○○
　　　　　　　　　　　(
選任辯護人　張居德律師
上　訴　人
即　被　告　丁○○
指定辯護人　本院公設辯護人　乙○○
上列上訴人因毒品危害防制條例案件，不服臺灣臺中地方法院92
年度訴字第2736號中華民國93年6月4日第一審判決（起訴案號
：臺灣臺中地方法院檢察署92年度偵字第16738號、第18975號、
第22602號），提起上訴，經判決後由最高法院發回更審，本院
判決如下：
    主  文
原判決關於丙○○販賣第二級毒品暨定應執行刑，及丁○○部分
均撤銷。
丙○○共同販賣第二級毒品，處有期徒刑拾年，扣案第二級毒品
甲基安非他命壹大包（毛重壹仟壹佰公克）沒收銷燬之，扣案車
牌號碼Ｌ七－二五七九號自用小客車壹部沒收。
丁○○共同販賣第二級毒品未遂，處有期徒刑參年拾月，扣案第
二級毒品甲基安非他命壹大包（毛重壹仟壹佰公克）沒收銷燬之
，扣案之車牌號碼Ｌ七－二五七九號自用小客車壹部沒收。
    事  實
一、丙○○綽號叫「大塊董」，其曾因違反懲治盜匪條例案件，
    經最高法院判處有期徒刑六年三月，於民國（下同）八十三
    年二月十二日因假釋期滿視為執行完畢，於九十二年八月間
    ，綽號「阿國」之人因無法清償對其所積欠之債務新台幣（
    鉦同）五十萬元，乃提議以第二級毒品甲基安非他命抵償，
    丙○○認為收受「阿國」之人所提供之甲基安非他命抵債，
    猶能將之轉售他人營利，故其雖明知甲基安非他命係屬毒品
    危害防制條例第二條第二項第二款所規定之第二級毒品，不
    得販賣圖利，仍於九十二年八月二十三日，在其臺中縣大肚
    鄉○○路○段575巷8號住處，由綽號「阿國」之人交付甲基
    安非他命一大包（毛重一千一百餘公克）供抵債，其仍基於
    意圖販賣營利而販入。隨即將之藏置於其所有車牌號碼Ｌ七
    －二五七九號自用小客車駕駛座下面。於同年月二十五日十
    八時十六分二十秒，在其上址住處以0000000000
    號行動電話（未扣案）撥打其友人戊○○之0000000
    000號行動電話，欲向戊○○兜售安非他命，適戊○○及
    其妻己○○因毒品案件於臺灣南投地方法院檢察署接受偵訊
    ，0000000000號行動電話經員警扣押後仍保持開
    機狀態交予己○○保管，己○○接到丙○○所撥打之電話後
    ，乃向在場負責偵訊之人員說明情況，並表明願配合調查。
    嗣己○○即回打行動電話與丙○○聯絡，知悉丙○○係欲販
    售甲基安非他命後，即向丙○○佯稱可代找買主，經約定買
    賣價格為每公斤四十三萬元，在彰化縣永靖鄉○○路○段四
    七號己○○住處交易，並約定先交付樣品試貨。丙○○與己○○談妥後，即自放在其座車駕駛座下面之該包甲基安非他
    命挖取些許，另以黑色之大衛度夫香菸盒包裝供作樣品，丟
    置於其住處前方巷道，著其司機丁○○前來住處，將不詳門
    號行動電話交予丁○○，並囑丁○○將其丟置於地上裝有甲
    基安非他命樣品之黑色香菸盒送至彰化縣永靖鄉永興國小附
    近之己○○住處，於到達永興國小時連按二次行動電話ＯＫ
    鍵即可與己○○聯繫。丁○○知悉甲基安非他命係屬毒品危
    害防制條例第二條第二項第二款所規定之第二級毒品，不得
    販賣圖利，竟仍與丙○○共同基於販賣毒品以圖利之犯意聯
    絡，依指示將上開黑色香菸盒攜往己○○住處交予己○○。
    俟丁○○返抵丙○○住處後，丙○○認己○○應已試貨完畢
    ，即著丁○○駕駛前開藏置毒品安非他命之自用小客車，載
    其赴己○○住處。二人抵達己○○住處後，丁○○將車停在
    己○○住處前方附近等候，丙○○則進入己○○住處與己○○交涉，因交涉未果致未達成交易，丙○○乃電召丁○○駕
    原車載其返家。於同日二十二時十五分許，行經彰化縣永靖
    鄉○○路一二二號附近，為臺灣南投地方法院檢察署檢察官
    指揮內政部警政署保安警察第三總隊第一大隊、調查局臺中
    市調查站、豐原憲兵隊、南投縣刑警隊當場查獲，丁○○自
    知法網難逃，乃自行自駕駛座下面取出前開甲基安非他命一
    大包（毛重一千一百公克）交予員警，連同丙○○所有供彼
    等販毒所用之交通工具，即車牌號碼Ｌ七－二五七九號該部
    自用小客車一併為警查扣。
二、案經法務部調查局臺中市調查站（下稱臺中市調站）移請臺
    灣臺中地方法院檢察署（下稱臺中地檢署）檢察官暨內政部
    警政署保安警察第三總隊第一大隊報告臺灣南投地方法院檢
    察署（下稱南投地檢署）呈請臺灣高等法院臺中分院檢察署
    檢察長令轉臺中地檢署檢察官偵查起訴。
    理  由
一、按「被告以外之人於審判外之陳述，雖不符前四條之規定，
    而經當事人於審判程序同意作為證據，法院審酌該言詞陳述
    或書面陳述作成時之情況，認為適當者，亦得為證據。當事
    人、代理人或辯護人於法院調查證據時，知有第一百五十九
    條第一項不得為證據之情形，而未於言詞辯論終結前聲明異
    議者，視為有前項之同意」，刑事訴訟法第一百五十九條之
    五定有明文。查證人即查獲本件之內政部警政署保安警察第
    三總隊第一大隊刑事組員警許克強、吳萬福及臺中市調站調
    查員洪宗耀於偵查中之證述（第一六七三八號偵查卷第五四
    頁、第五五頁、第一○七頁至第一○九頁），係屬被告以外
    之人於偵查中向檢察官所為之陳述，雖分別經證人合法具結
    （第一六七三八號偵查卷第五三之一頁、第一一一頁、第一
    一二頁），但是否具有證據能力，仍應依刑事訴訟法第一百
    五十九條之一第二項判斷之。本院審酌刑事訴訟法第一百五
    十九條之一第二項立法理由前段所示：「檢察官職司追訴犯
    罪，必須對於被告之犯罪事實負舉證之責。就審判程序之訴
    訟構造言，檢察官係屬與被告相對立之當事人一方，故偵查
    中對被告以外之人所為之偵查筆錄，或被告以外之人向檢察
    官所提之書面陳述，性質上均屬傳聞證據，且常為認定被告
    有罪之證據，自理論上言，如未予被告反對詰問、適當辯解
    之機會，一律准其為證據，似與當事人進行主義之精神不無
    扞格之處，對被告之防禦權亦有所妨礙」之立法意旨，可知
    被告之對質詰問權於檢察官訊問證人時是否受到妥適保障，
    乃為判斷是否有該條所稱「顯有不可信之情況」之重要認定
    標準之一，故查本件檢察官傳訊證人許克強等三人作證時，
    被告或其選任辯護人並未到庭而無機會對之為對質詰問，則
    揆諸前述說明，證人許克強等三人於偵查中之證述，原則上
    亦不具證據能力。惟證人許克強、吳萬福及洪宗耀於偵查中
    之證述，業經被告選任辯護人於原審法院準備程序對其證據
    能力表示沒有意見（原審卷第七二頁），依前開刑事訴訟法
    第一百五十九條之五之規定，本院審酌該言詞陳述作成時並
    無不可信之情況而屬適當，應有證據能力。
二、復按被告以外之人於檢察事務官、司法警察官或司法警察調
    查中所為之陳述，與審判中不符時，其先前之陳述具有較可
    信之特別情況，且為證明犯罪事實存否所必要者，得為證據
    ，刑事訴訟法第一百五十九條之二定有明文。本件被告之選
    任辯護人於原審法院準備程序中，雖否認證人己○○及戊○○於警詢時所為陳述之證據能力，然因證人己○○及戊○○
    於原審審理中，及證人己○○於本院前審調查及本次更審審
    理中所為之陳述，與其在警詢時所為之陳述不符，而該二名
    證人於警詢時並無遭受強暴、脅迫、利誘、詐欺、疲勞訊問
    、違法羈押或其他不正之方法以取供所為之陳述，因該時距
    離案發時間較近，記憶較深刻清晰，且尚無心詳予考量供詞
    對自己或他人所生之利害關係，應與事實較為符合。況證人
    己○○與戊○○於警詢所為之證詞，經核亦與前開證人許克
    強、吳萬福及洪宗耀於偵查中所述相符，具有較可信之特別
    情況，且為證明犯罪事實存否所必要，自得為本案之證據。
三、再按警察機關在偵查販毒等重大危害社會治安且又屬難以偵
    查之案件時，常使用誘捕方式辦案，此等辦案方式在不違反
    人身自由之不可受侵犯之憲法基本權之保障下，非不得以為
    之，所蒐集而來之證據資料，亦非不得顯現於公判庭，採為
    法院論罪科刑之依據。惟此種誘捕方式之辦案可區分為兩種
    ，一為創造犯意型誘捕，一為提供機會型誘捕。前者，又稱
    為陷害教唆，係指行為人原無犯罪意思，因受他人（如便衣
    警察）之引誘，始生犯意，進而著手實行犯罪構成要件行為
    而言，此種情形所取得之證據，並無證據能力。後者，又稱
    為機會教唆，係指行為人原本即有犯罪之意思，其從事犯罪
    構成要件行為之犯意，並非他人所創造，警察僅係利用機會
    加以誘捕，此種情形之犯罪行為人本具有販賣毒品之犯意，
    初非警察人員所造意，自得採為法院論罪科刑之依據（最高
    法院九十年度台上字第六○六號、九十年度台上字第二九七
    二號、九十年度台上字第四二三七號、九十年度台上字第四
    ○三八號、八十九年度台上字第五七九一號、八十七年度臺
    上字第二九七號判決參照）。本件係被告丙○○自始即有販
    賣毒品甲基安非他命之犯意，而主動以電話欲與證人戊○○
    聯繫交易，檢警係為取得證據，方授意證人己○○向被告丙○○佯稱欲予購買，待被告丙○○攜帶毒品前來，著手於販
    賣行為時，加以逮捕，要與行為人原無犯罪之故意，僅因遭
    受陷害教唆始為之者，迥然有別，是關此部分證人己○○等
    人之證詞並無證據能力上之疑義，均先予敘明。
四、訊據上訴人即被告丙○○、丁○○均承認於右揭時地為警逮
    捕，並分別於丙○○自小客車上及丙○○住處為警扣得甲基
    安非他命、夾鍊袋及行動電話等物之事實，惟均矢口否認有
    何販賣甲基安非他命之犯行，被告丙○○辯稱：扣案之甲基
    安非他命確係伊於上開時地，分二次自「阿國」者之友人處
    收受，用以擔保債權，伊等「阿國」清償借款時即會將毒品
    返還，伊不可能將毒品出售予他人，伊於九十二年八月二十
    三日該次收受甲基安非他命一大包後，即將之置於Ｌ七－二
    五七九號自小客車上，因忘記取下，故於車上遭員警查扣，
    並非欲帶出去賣，案發當日，伊係為向戊○○借款，無法聯
    絡戊○○，才叫被告丁○○前往戊○○住處看戊○○在不在
    家，並自車上所放該包甲基安非他命中挖取一小部分請被告
    丁○○帶去讓戊○○試試看是不是真貨，純度如何，嗣被告
    丁○○到戊○○住處後並未遇到戊○○，但戊○○之妻己○○在家，伊在家等了一會兒，戊○○之電話還是打不通，所
    以伊就與丁○○一起再跑一趟戊○○家，仍只遇到己○○，
    未遇見戊○○，回程時就被查獲云云；被告丁○○則辯稱：
    伊係受僱於被告丙○○擔任司機，案發當日，伊確有依被告
    丙○○指示要到戊○○家借二十萬元，亦同時經被告丙○○
    指示，拾起丟置於被告丙○○住處巷道外之黑色香菸盒，攜
    往永興國小對面裝鐵柵欄門之住宅，並依被告丙○○指示之
    方式撥打行動電話與戊○○之妻己○○聯絡，伊到達戊○○
    住處後，就將前開黑色香菸盒丟在該住宅鐵柵欄門內側，嗣
    因己○○表示戊○○不在，伊便折返被告丙○○住處；Ｌ七
    －二五七九號自小客車係被告丙○○所有，伊並不知車上放
    有甲基安非他命，也不知道丙○○是否欲販賣安非他命予他
    人云云。經查：
（一）證人戊○○於彰化縣永靖鄉○○路○段四七號之住處，於
      九十二年八月二十四日二十二時許，經臺中市調站調查員
      依法執行搜索，扣得毒品安非他命及海洛因，並逮捕戊○○，於翌日移送南投地檢署複訊，其妻己○○亦隨同戊○○至臺中市調站及南投地檢署，並接受偵訊，其間被告丙○○曾撥打戊○○之行動電話欲與戊○○聯繫販售毒品之
      事宜，恰由保管戊○○行動電話之己○○所接聽，即告知
      當時負責訊問之臺中市調查站調查員，嗣乃依偵辦戊○○
      毒品案之檢察官指示，請證人己○○佯稱欲向被告丙○○
      購買毒品，而誘出被告丙○○持其甫於九十二年八月二十
      三日所取得之甲基安非他命一大包前往己○○住處交易，
      為警查獲，並扣得甲基安非他命一大包等情，業據證人己○○於偵查中證稱：九十二年八月二十五日，伊因伊先生
      戊○○被查獲毒品之事，前往南投地檢署說明案情，當時
      伊先生戊○○的行動電話原本遭扣案，嗣則交予伊並要伊
      繼續保持行動電話之開機狀態，其後有人打電話進來要找
      戊○○，伊告以：「他不在」，即掛掉電話，旁邊負責訊
      問之調查員問伊何人打來，伊知道打電話來的人就是綽號
      「大胖董」之被告丙○○，因伊時常聽伊先生唸到他的名
      字，伊先生時常會去他家，伊當時答應員警將被告丙○○
      約出來，丙○○說他需要現金，他那裡有糖可以賣，伊就
      跟被告丙○○說草屯那邊有人要買東西，被告丙○○說會
      先請人帶樣本過來給伊看，本來一開始與被告丙○○約在
      草屯，但被告丙○○不願意，後來才約到伊彰化住處等語
      綦詳（第一六七三八號偵查卷第第一四四頁、第一四五頁
      ），證人即查獲本件之員警許克強於偵查中證稱：伊查獲
      戊○○之毒品案時，己○○有跟到南投地檢署，因伊向檢
      察官報告戊○○身上還有海洛因沒有搜到，伊等認為己○○應該知道戊○○藏在哪裡，希望能開導戊○○。後來伊
      就請己○○到地檢署三樓會議室開導，開導中有電話打過
      來，己○○用手式表示電話是被告丙○○打來的，己○○
      電話談完後，就跟訊問人員說最近被告丙○○一直打電話
      給戊○○，說他有好幾包甲基安非他命，想要脫手給戊○○，問要不要買，伊就將案情報告檢察官，請檢察官指示
      ，檢察官說這是被告丙○○主動開口要賣人家的，偵查人
      員沒有用釣魚方式，所以可以請被告丙○○把貨送出來，
      後來叫己○○回電請被告丙○○送到草屯來，但被告丙○○不要，後來問己○○家裡好不好，被告丙○○說好，所
      以伊等就集結人力，前往查緝等語（第一六七三八號偵查
      卷第五四頁、第五五頁）；證人即查獲本件之調查員洪宗
      耀於偵查中證稱：臺中市調站於九十二年八月二十四日偵
      查戊○○持有海洛因、安非他命案，而證人己○○係以關
      係人之身分隨同到案，於該案中，伊等有查扣戊○○之0
      000000000號電話，在與己○○交談溝通過程中
      ，於九十二年八月二十五日十八時十六分二十秒時有一通
      0000000000號電話打來，那時己○○正在南投
      地檢署與王檢察官談話，伊持該手機問己○○是何人發話
      ，己○○看後便說是綽號「大胖董」之被告丙○○打進來
      的，問檢察官如何處理，檢察官就說「回打看看被告丙○○有何事」，於是己○○當場回電給被告丙○○，伊當時
      只聽到己○○說「戊○○不在，去南部看父母」，己○○
      掛電話後，回報檢察官說被告丙○○有東西要賣給戊○○
      ，說是有「糖仔」要賣，後來己○○與被告丙○○有多通
      電話聯絡，被告丙○○說有四、五顆糖仔要賣，而己○○
      有說只要半顆，說會集資再來買一顆，聯絡之後，地點在
      己○○家（永靖永興路），而被告丙○○有乘白色賓士前
      往己○○家，由被告丁○○開車的，但後來因被告丙○○
      要看現金，潘稱尚未集資成，沒有錢，所以交易沒有成功
      ，而伊等就在被告丙○○、丁○○駕車離開己○○家不久
      後，臨檢查獲本案等語（第一六七三八號偵查卷第一○七
      頁、第一○八頁）；證人即查獲本件之員警吳萬福於偵查
      中證稱：九十二年八月二十四日當天查獲戊○○毒品案件
      有查扣行動電話一支，而八月二十五日下午六、七點時，
      有人打電話到該支手機，當時手機是在調查員洪宗耀處，
      於是將手機拿進來給己○○看，問是何人打來的，當時伊
      也有在現場看到，己○○看後，就說是綽號「大胖董」之
      被告丙○○打來的，當時檢察官有說「打電話過去看看」
      ，經己○○打電話過去給被告丙○○後，稱被告丙○○有
      四、五顆糖仔要出，因為急用錢，可以便宜賣給戊○○等
      情，於是檢察官指示偵辦，由己○○以電話繼續與被告丙○○約定交易之時間、地點及數量，最後地點約在己○○
      家，己○○要買半顆糖，而會幫其轉手一顆，約定好後，
      由己○○與證人許克強先行回到永靖鄉○○路住處，伊是
      隨後前往，之後等被告丙○○離開該地後，伊等才採取行
      動等語（第一六七三八號偵查卷第一○九頁），各該證人
      上開所證均大致相符，應可採信；且000000000
      0號之行動電話，依臺灣大哥大股份有限公司函覆之00
      00000000號通聯紀錄，自九十二年八月二十五日
      十八時十六分起，先有一通電話撥打至證人戊○○所使用
      之0000000000號行動電話，其後另有多通由戊○○使用之行動電話打至前開0000000000號之
      紀錄，且其發、收話之基地台位址均為被告丙○○住處附
      近之臺中縣大肚鄉○○路○段五六七號四樓樓頂（偵字第
      一六七三八號卷第一二八頁），核與證人己○○、許克強
      及洪宗耀等人所證相符。被告丙○○否認曾與證人己○○
      聯繫欲交易毒品，參以被告丙○○既不諱言其欲送請戊○○試貨之甲基安非他命係自其車上之該一大包中所挖取，
      其竟又辯稱自「阿國」處收受該一大包甲基安非他命後即
      放在車上，忘記拿下車，致遭警在其車上扣得該一大包甲
      基安非他命，並非其欲將之帶出販賣云云，所辯亦不無矛
      盾，核與情理顯有未合，應係事後卸責之詞，尚非可採。
      證人己○○嗣雖於原審法院審理時、本院前審調查及本次
      更審審理中翻異前詞，改稱伊於案發當日並未接獲被告丙○○之來電，伊偵查中之證詞均係偵辦戊○○毒品案件之
      檢察官命伊所言，伊先生曾打電話給伊說有人要向他借二
      十萬元，要拿東西來抵押，後來丁○○拿來一個黑色的盒
      子，伊先生在電話中叫伊先收起來云云，惟證人己○○亦
      不否認案發當日確有接獲電話欲找戊○○，且當天晚間，
      被告丁○○有拿一黑色紙盒至永興路家中交予伊（原審卷
      第一七五頁），核與被告二人所供相符，且與被告丙○○
      及證人戊○○所供，該香煙盒所裝之安非他命係欲供戊○○試貨，並非欲供為向戊○○借款之抵押云云亦不相符合
      ，證人己○○所為翻異應係迴護被告丙○○之詞，尚無從
      資為被告有利之認定。另查依前開台灣大哥大股份有限公
      司函所示九十二年八月二十五日十八時十六分，0000
      000000號行動電話撥打至0000000000號
      行動電話之通話時間為０秒，另由臺灣大哥大股份有限公
      司關於0000000000號行動電話雙向通聯資料查
      詢所示當時之通話時間為一秒，有該查詢表在卷足稽（第
      一六七三八號偵查卷第九九頁），參以證人己○○於偵查
      中所供當時其只說「他不在」即掛斷電話等語己○○當時
      曾短暫接聽該通電話應無不實。
（二）被告丙○○已自承其於查獲時點之四、五月前即已戒除施
      用毒品之惡習等語（第一六七三八號偵查卷第五○之一頁
      ），其於被查獲後，經員警採集其尿液送驗結果，亦無毒
      品之陽性反應，有臺中縣衛生局尿液煙毒檢驗報告書在卷
      可憑（第三二八八號偵查卷第四九頁），被告丙○○既未
      施用毒品，何以收取重達一千一百餘公克之甲基安非他命
      一大包藏放，其動機已屬可疑。且被告丙○○另坦言確有
      自此一大包之甲基安非他命中挖取部分，命被告丁○○持
      往證人戊○○住處，欲請證人戊○○鑑定真假等語（原審
      法院卷第一一四頁、第二六三頁），姑且不論被告丙○○
      若非欲行販售毒品予證人戊○○，否則何以需商請戊○○
      「試貨」，況被告丙○○自身即有施用毒品前科送觀察勒
      戒執行完畢，有前科紀錄表可稽，並據其供承不諱，其非
      不能自行辨識毒品之真偽，又何須找戊○○試貨辨真偽？
      被告丙○○所辯，其向綽號「阿國」之人收取毒品甲基安
      非他命一大包，並無欲行轉賣圖利之意思，純係供為債務
      之擔保，俟「阿國」者還清債務後，即會將之返還予「阿
      國」者，將少許甲基安非他命帶至戊○○住處係欲請戊○○試貨云云，顯與常情不合，無可採信。被告丙○○既坦
      承於九十二年八月二十三日始收受甲基安非他命一大包，
      其緊密於翌二日之八月二十五日即欲與證人戊○○聯繫販
      售事宜，足見被告丙○○於收受此部分甲基安非他命以抵
      債之時，即係出於營利販賣意圖而販入。
（三）被告丁○○於被查獲當日經移送臺中市調站及南投地檢署
      時，均只供陳其係依被告丙○○之命送黑色紙包至證人己○○住處一事，始終未曾提及被告丙○○叫其至己○○住
      處欲向證人己○○之夫戊○○借款（第一六七三八號偵查
      卷第一八頁至第二二頁、第四九頁、第五○頁），嗣於九
      十二年八月二十七日與被告丙○○共同被移送至臺中地檢
      署訊問時，始提及第一次前往證人己○○住處係為借款云
      云（第一六七三八號偵查卷第六九頁），被告丁○○所辯
      當日其係受丙○○之指示欲向戊○○借款云云，已難遽予
      採信，且丙○○既未聯絡上戊○○，何能向戊○○借款？
      其所辯顯與常理不合，尚無可採。證人即被告丁○○之妻
      沈秀芳於原審法院審理中雖證稱，伊當時搭乘伊先生開的
      車，伊先生向伊說要去向別人借錢云云（原審卷第一六０
      頁），亦為迴護被告丁○○之詞，無從資為被告丁○○有
      利之證據。又被告丙○○於原審已供稱檢察官於起訴書所
      稱之黑色紙包，實即黑色大衛度夫牌之香菸盒（原審卷第
      一一五頁），而依證人沈秀芳所證，被告丁○○本身即有
      抽煙之習慣，且有抽過大衛度夫品牌之香菸（原審卷第一
      六八頁至第一六九頁），被告丁○○自當知悉該黑色紙包
      即為香菸盒。被告丙○○既如此大費周章，將之丟置於其
      住處前之巷道地上，再指示被告丁○○拾起該香菸盒，專
      程送往己○○住處，謂被告丁○○不知此舉大異常情，顯
      難令人置信，其所供既有保留，所辯不知黑色香菸盒內另
      裝有甲基安非他命云云，自亦不足採信。另查被告丁○○
      並不否認被員警查獲當時，係伊將座位下之一大包安非他
      命取出交予查緝之員警，復經員警許克強於偵查中證述屬
      實（第一六七三八號偵查卷第五五頁），被告丁○○於原
      審法院忽稱：因伊有踢到駕駛座座位下有一包東西，拿出
      來打開才知道裡面裝有毒品云云（原審卷第七五頁），旋
      又改稱係經被告丙○○告知駕駛座座位下有一包東西，其
      將之取出交予員警時並不知道裡面藏有毒品云云（原審卷
      第一一五頁、第一一六頁），其前後所供不一，益見被告
      丁○○所辯伊不知本件之詳情始末云云，尚無從遽予採信
      。被告丁○○既承被告丙○○之命，將裝有甲基安非他命
      樣品之黑色香菸盒交予證人己○○，嗣並知悉被告丙○○
      攜同甲基安非他命一大包置於駕駛座座位下前往證人己○○住處係欲為毒品之交易，仍執意陪同前往，其應知被告
      丙○○命其將裝有甲基安非他命之黑色香菸盒攜往證人己○○住處之時，即與被告丙○○有販賣毒品甲基安非他命
      之犯意聯絡甚明。至證人戊○○於本院更審審理中證稱，
      丙○○於案發前二天，伊於傍晚到他家泡茶時，曾說他的
      朋友有毒品，要伊幫忙試，還要向伊借二十萬元云云，被
      告丙○○則供稱，係伊拿到毒品之前一、二天的晚上戊○○到伊那裡泡茶時講的云云，惟按被告丙○○係於92年8
      月23日自該綽號「阿國」之人取得上開甲基安非他命，於
      同年月25日為警查獲，證人戊○○所證其係於被告丙○○
      出事的前兩天之傍晚至丙○○住處泡茶，經丙○○提及要
      其幫忙試貨辨識毒品之真偽，依其所證，其至丙○○處泡
      茶由丙○○提及試貨一事，該日之日期應係92年8月23 日
      ，被告丙○○經本院詳予質問結果，則供稱係在其拿到上
      開毒品之前一、二日之晚上，戊○○與其泡茶當時提及要
      戊○○試貨一事，彼二人所供既有出入，證人戊○○上開
      所證，即難保無串證之虞，自不足採為有利於被告之證據
      。
（四）此外，並有被告丙○○所有之白粉一大包，及其所有供犯
      罪所用之車牌號碼Ｌ七－二五七九號自用小客車一部扣案
      可資佐證，該包白粉經送請鑑定結果，認為含有甲基安非
      他命成分，亦有法務部調查局九十二年十月八日調科壹字
      第○九二六二六一三八四○號檢驗通知書附卷可稽（第二
      二六○二號偵查卷第三七頁）。綜上所述，被告丙○○、
      丁○○所辯均為事後飾卸之詞，不足採信。事證明確，被
      告二人犯行均堪以認定。
五、按毒品危害防制條例第四條第一項所謂販賣行為，不以販入
    後復行賣出為必要，祇要以營利之意思為目的，而有販入或
    賣出二者其一之行為，即足構成；行為人如非以營利售賣意
    圖而販入，或因其他原因而持有第一級或第二級毒品，嗣起
    意圖利售賣，著手於販賣行為未及賣出，即應成立販賣第一
    級或第二級毒品未遂罪責；如非以營利售賣意圖而販入，或
    因其他原因而持有，嗣起意圖利售賣，尚未著手於賣出行為
    ，始成立意圖販賣而持有第一級毒品罪責。又購買者係為協
    助警察辦案佯稱購買毒品，而將販賣者誘出以求人贓俱獲，
    因其無實際買受之真意，且在警察監視之下伺機逮捕，事實
    上亦不能真正完成買賣，則該次行為，僅能論以販賣未遂罪
    （最高法院九十年度台上字第一八九八號、第二○四六號、
    第七○三○號及九十一年度台上字第五七二○號判決意旨參
    照）。(1)被告丙○○於九十二年八月二十三日自綽號「阿國
    」之友人處收受上開甲基安非他命一大包時，既以營利售賣
    意圖而收取以抵債，雖嗣後證人己○○係為協助辦案而佯稱
    欲向被告丙○○買毒品，實際並無購買甲基安非他命之真意
    ，而將被告丙○○誘出以求人贓俱獲，惟依前開說明，被告
    丙○○之行為仍構成毒品危害防制條例第四條第二項之販賣
    第二級毒品罪。(2)本件尚無具體事證足認被告丁○○在被告
    丙○○於九十二年八月二十三日收受此部分毒品之時，就該
    販入行為與被告丙○○即有意圖營利販售之犯意聯絡，核被
    告丁○○所為，係犯毒品危害防制條例第四條第六項、第二
    項之販賣第二級毒品未遂罪。(3)被告二人持有第二級毒品甲
    基安非他命之低度行為，為其後販賣第二級毒品之高度行為
    所吸收，不另論罪。(4)被告丙○○與丁○○間，關於販賣第
    二級毒品未遂部分，有犯意聯絡及行為之分擔，為共同正犯
    。(5)被告丁○○已著手犯罪行為之實行而不遂，為未遂犯，
    依刑法第二十六條前段規定，減輕其刑。(6)本件經查並無積
    極證據足認被告丙○○於九十二年年初另外收受之甲基安非
    他命亦係基於販賣營利之目的而販入，關於該部分被告丙○○被訴同時持有第一級毒品及持有第二級毒品之犯行，業據
    原審依想向競合關係從一重判處丙○○未經許可持有第一級
    毒品之罪刑確定在案，公訴人認被告丙○○係基於營利之意
    思而連續二次販入甲基安非他命，應論以連續販賣第二級毒
    品罪，尚有未合。(7)被告丙○○及丁○○行為後，毒品危害
    防制條例已於九十二年七月九日修正，並自九十三年一月九
    日起生效。該條例第四條第二項關於販賣第二級毒品，及同
    條例第六項、第二項之販賣第二級毒品未遂之規定，於修正
    前、後之刑度並無不同，而不生新法或舊法較有利於行為人
    之問題，本院依刑法第二條第一項前段規定，自應逕行適用
    裁判時之法律即新法論處（被告丙○○所犯販賣第二級毒品
    罪及前開原審已判決確定之持有第一級毒品罪之間，屬犯意
    、行為、罪質互異之數罪，雖分別適用修正後、修正前之規
    定論處，尚無法條割裂適用之問題）。(8)被告丙○○前開所
    犯業經原審判決確定之持有第一級毒品罪，與其所犯販賣第
    二級毒品罪間，犯意各別，行為互殊，應予分論併罰。
六、原審以罪證明確，予以論罪科刑，固非無見，惟(1)被告丙○○所販入之安非他命為毛重一千一百餘公克（包括扣案之毛
    重一千一百公克部分，及被告丙○○挖取後以香煙盒包裝交
    付被告丁○○攜帶至己○○住處部分），原審誤為僅毛重一
    千一百公克；(2)被告二人僅就販賣第二級毒品未遂部分，成
    立共同正犯，原審誤為就全部販賣既遂罪均構成共同正犯；
    (3)被告丁○○之行為，僅構成販賣第二級毒品未遂罪，原審
    認為已構成販賣第二級毒品既遂罪；(4)未扣案之行動電話，
    非被告所有，不得沒收，原審仍予諭知沒收；均有未洽，被
    告二人上訴意旨均以否認犯罪，分別指摘原判決不當，雖無
    理由，惟原判決既有前揭可議之處，自屬無可維持，應由本
    院撤銷改判，爰審酌被告丙○○有事實欄所述之前科紀錄，
    素行不良，其明知安非他命係毒品危害防制條例所管制之毒
    品，不得販賣，猶違反政府對於杜絕毒品犯罪之禁令，且其
    曾於八十八年間，即因施用毒品經原審法院聲請送觀察勒戒
    ，有臺灣高等法院被告全國前案紀錄表可查，其當深知毒品
    對人身心戕害之嚴重性，竟仍無視於此，為取償債權而收受
    前開毒品以供販賣，且被告丙○○、丁○○於犯後均未能坦
    承犯行，尚無悔意，惟念渠等毒品尚未及出售即被警查獲，
    ，及其二人於本件犯行中所分擔之角色等一切情狀，分別量
    處被告丙○○有期徒刑拾年，被告丁○○有期徒刑參年拾月
    。公訴人於原審法院審理中對被告丙○○具體求處無期徒刑
    ，惟查，被告丙○○雖收受龐大數量之甲基安非他命抵債並
    欲出賣予他人牟利，然本件被告丙○○尚未將毒品脫售，亦
    無犯罪所得，本院認對被告丙○○量處有期徒刑拾年，已足
    收懲儆之效，公訴人所為求刑，尚屬過重，併予敘明。扣案
    之第二級毒品甲基安非他命一大包（毛重一千一百公克，其
    包裝紙已與毒品難予析離，與毒品視為一體），應依毒品危
    害防制條例第十八條第一項前段之規定，宣告沒收銷燬，扣
    案之車牌號碼Ｌ七－二五七九號自用小客車，係被告丙○○
    所有，業據被告丁○○於本院審理中供明在卷，且供被告二
    人共同販賣第二級毒品甲基安非他命所使用之交通工具，業
    經認定如前，爰依同條例第十九條第三項之規定沒收之。前
    開門號0000000000號行動電話，雖曾供被告丙○○所使用，惟被告否認為其所有，復查無其他積極證據足認
    係被告二人所有，爰不予宣告沒收。
七、據上論斷，應依刑事訴訟法第三百六十九條第一項前段、第
    三百六十四條、第二百九十九條第一項前段，毒品危害防制
    條例第四條第二項、第六項、第十八條第一項前段、第十九
    條第三項，刑法第十一條第一項前段、第二十八條、第二十
    六條前段，判決如主文。
本案經檢察官甲○○到庭執行職務。
中　　華　　民　　國　　94　　年　　8　　月　 11  　　日
            刑事第十庭  審判長法  官  林  照  明
                              法  官  唐  光  義
                              法  官  林  清  鈞
上列正本證明與原本無異。
如不服本判決應於收受送達後十日內向本院提出上訴書狀，其未
敘述上訴之理由者並得於提起上訴後十日內向本院補提理由書（
均須按他造當事人之人數附繕本）。
                              書記官  劉  恆  宏
中　　華　　民　　國　　94　　年　　8　　月　17   　　日
                                                    　Ａ
